【裁判字號】    98,易,627
【裁判日期】    980813
【裁判案由】    違反毒品危害防制條例
【裁判全文】
臺灣屏東地方法院刑事判決               98年度易字第627號
公  訴  人  臺灣屏東地方法院檢察署檢察官
被      告  甲○○
                    （現另案在臺灣屏東監獄竹田分監執行）
上列被告因違反毒品危害防制條例案件，經檢察官提起公訴（98
年度毒偵字第494 號、第669 號），被告於準備程序期日就被訴
事實為有罪之陳述，本院合議庭裁定由受命法官獨任進行簡式審
判程序，判決如下：
    主  文
甲○○施用第二級毒品，累犯，處有期徒刑壹年，扣案如附表編
號一所示之第二級毒品甲基安非他命拾肆包（皆含包裝袋）均沒
收銷燬之，扣案如附表編號二至編號四所示之物均沒收銷燬之，
扣案如附表編號五及編號六所示之物均沒收。
    事  實
一、甲○○前因犯施用毒品案件，經本院以92年度毒聲字第1496
    號裁定送觀察、勒戒，因無繼續施用毒品之傾向，於民國92
    年11月13日釋放出所，並由臺灣屏東地方法院檢察署檢察官
    以92年度毒偵字第1723號為不起訴處分確定。甲○○另於上
    開觀察、勒戒執行完畢釋放後5 年內，於94年間因犯施用毒
    品案件，經本院以94年度簡字第531 號判決處有期徒刑5 月
    確定，嗣於94年7 月15日因易科罰金執行完畢。
二、詎甲○○仍未戒除毒癮，復基於施用第二級毒品甲基安非他
    命之犯意，於98年3 月23日17、18時許，在屏東縣潮州鎮○
    ○路116 號4 樓第406 室內，以將甲基安非他命置入塑膠吸
    食器內點火燒烤後吸食其煙霧之方式，施用第二級毒品甲基
    安非他命1 次。嗣於同日20時25分許，經警持本院核發之搜
    索票，前往上開地點執行搜索，並於該處及甲○○所使用之
    車號9302-XL 號車輛內，扣得如附表所示之物，復經警得其
    同意採尿送驗，因其尿液檢出甲基安非他命陽性反應，而悉
    上情。
三、案經內政部警政署保安警察第三總隊第二大隊報請臺灣屏東
    地方法院檢察署檢察官偵查起訴。
    理  由
一、按除被告所犯為死刑、無期徒刑、最輕本刑為3 年以上有期
    徒刑之罪或高等法院管轄第一審案件者外，於法院行準備程
    序進行中，被告先就被訴事實為有罪之陳述時，審判長得告
    知被告簡式審判程序之旨，並聽取當事人、代理人、辯護人
    及輔佐人之意見後，裁定進行簡式審判程序，刑事訴訟法第
    273 條之1 第1 項定有明文，本件被告所為係犯死刑、無期
    徒刑、最輕本刑為3 年以上有期徒刑以外之罪，其於準備程
    序中就被訴事實為有罪之陳述，經法官告知簡式審判程序之
    旨，並聽取公訴人、被告之意見後，本院合議庭乃裁定由受
    命法官獨任進行簡式審判程序，合先敘明。又簡式審判程序
    之證據調查，不受刑事訴訟法第159 條第1 項、第161 條之
    2 、第161 條之3 、第163 條之1 及第164 條至第170 條規
    定之限制，刑事訴訟法第273 條之2 亦定有明文，故本件審
    理依該規定，亦排除嚴格證據調查，併予敘明。
二、上揭事實，業據被告甲○○於本院審理時坦承不諱，而被告
    為警查獲後所採之尿液經送驗結果，確呈甲基安非他命陽性
    反應乙情，有高雄市立凱旋醫院98年4 月6 日所出具之濫用
    藥物尿液檢驗報告1 紙、勘察採證同意書1 紙及尿液採樣對
    象化名與真實姓名對照表1 紙在卷可按；又扣案如附表所示
    之物，均經被告供陳為其所有，其中編號一所示之物，確屬
    第二級毒品甲基安非他命，而編號二至編號四之物，亦均經
    檢出有甲基安非他命殘留，此有高雄市立凱旋醫院98年4 月
    8 日高市凱醫驗字第9714號濫用藥物成品檢驗鑑定書1 份附
    卷足憑，核與被告上開所供其所施用之毒品相符，此外復有
    本院98年度聲搜字第210 號搜索票影本1 紙、自願受搜索同
    意書1 紙、保安警察第三總隊第二大隊搜索扣押筆錄1 份、
    扣押物品目錄表1 份存卷可佐。綜合上情相互勾稽，被告上
    開自白堪認與事實相符，而可採信。按毒品危害防制條例於
    92年7 月9 日修正公布，自93年1 月9 日施行，其中第20條
    、第23條將施用毒品之刑事處遇程序，區分為「初犯」及「
    5 年內再犯」、「5 年後再犯」。依其立法理由之說明：「
    初犯」，經觀察、勒戒或強制戒治後，應為不起訴處分或不
    付審理之裁定；經觀察、勒戒或強制戒治執行完畢釋放後，
    「5 年內再犯」者，因其再犯率甚高，原實施之觀察、勒戒
    及強制戒治既已無法收其實效，爰依法追訴或裁定交付審理
    。至於經觀察、勒戒或強制戒治執行完畢釋放後，「5 年後
    再犯」者，前所實施之觀察、勒戒或強制戒治已足以遮斷其
    施用毒品之毒癮，為期自新及協助其斷除毒癮，仍適用「初
    犯」規定，先經觀察、勒戒或強制戒治之程序。從而依修正
    後之規定，僅限於「初犯」及「5 年後再犯」二種情形，始
    應先經觀察、勒戒或強制戒治程序。倘被告於5 年內已再犯
    ，經依法追訴處罰，縱其第3 次（或第3 次以上）再度施用
    毒品之時間，在初犯經觀察、勒戒或強制戒治執行完畢釋放
    5 年以後，已不合於「5 年後再犯」之規定，且因已於「5
    年內再犯」，顯見其再犯率甚高，原實施觀察、勒戒或強制
    戒治，已無法收其實效，即應依該條例第10條處罰，最高法
    院95年度第7 次刑事庭會議決議意旨可資參照。本件被告前
    因犯施用毒品案件，經本院以92年度毒聲字第1496號裁定送
    觀察、勒戒，因無繼續施用毒品之傾向，於92年11月13日釋
    放出所，復於上開觀察、勒戒執行完畢釋放後5 年內，於94
    年間因犯施用毒品案件，經本院94年度簡字第531 號判處有
    期徒刑5 月確定，嗣於94年7 月15日因易科罰金執行完畢等
    情，有臺灣高等法院被告前案紀錄表1 份附卷可參。則被告
    本件施用第二級毒品甲基安非他命犯行，雖係在上開觀察、
    勒戒執行完畢釋放後5 年後所為，然被告在觀察、勒戒執行
    完畢釋放後5 年內曾有施用毒品犯罪之前科紀錄，縱被告本
    件施用第二級毒品甲基安非他命犯行之犯罪時間係在觀察、
    勒戒執行完畢釋放後5 年後，揆諸上開決議意旨，仍得依法
    追訴、處罰。本件事證明確，被告犯行洵堪認定，自應依法
    論科。
三、查甲基安非他命係屬毒品危害防制條例第2 條第2 項第2 款
    所規定之第二級毒品，故核被告所為係犯毒品危害防制條例
    第10條第2 項之施用第二級毒品罪。被告非法持有第二級毒
    品甲基安非他命之低度行為，已為其進而施用之高度行為所
    吸收，故不另論罪。又被告曾有如事實欄第一部分所示之論
    罪科刑執行情形，有上開前案紀錄表附卷可查，其於有期徒
    刑執行完畢後，5 年以內故意再犯本件有期徒刑以上之施用
    第二級毒品罪，為累犯，應依刑法第47條第1 項規定加重其
    刑。爰審酌被告雖於本院審理時即能坦承犯行，而其施用毒
    品行為於本質上係屬自我戕害行為，反社會性之程度應屬較
    低；惟施用毒品，不僅足以戕害其個人身心，且極易滋生其
    他犯罪，有惡化治安之虞，嚴重損及公益，況其本次遭查獲
    之毒品數量甚鉅，對社會秩序之影響更大，另被告正值青壯
    ，身體健全，竟不知謹慎自持而吸食毒品，又曾因施用毒品
    案件，經觀察、勒戒及刑之執行後，仍屢犯施用毒品案件（
    其甫因犯施用毒品案件，經本院於98年2 月26日以98年度易
    字第53號判決判處有期徒刑8 月），足見其毫無悔意，戒癮
    之意志力甚為薄弱，兼衡其智識程度、生活狀況暨公訴人之
    求刑等一切情狀，就其所犯量處如主文所示之刑，以示懲儆
    。
四、扣案之如附表編號一所示第二級毒品甲基安非他命14包，為
    毒品危害防制條例第2 條第2 項第2 款所示之第二級毒品，
    屬違禁物，應依毒品危害防制條例第18條第1 項前段規定宣
    告沒收銷燬之；至包裝毒品之包裝袋，因遭甲基安非他命沾
    附其上而難以分離，亦應視為毒品，同依上開規定，諭知沒
    收銷燬之，至鑑驗耗損之毒品因已滅失，自無庸宣告沒收銷
    燬，併此敘明。至扣案如附表編號二至四所示之物品，均為
    被告所有，且與被告本件施用第二級毒品犯行相關，而經鑑
    定結果，其上均含有甲基安非他命毒品之殘留，有上開檢驗
    鑑定書在卷可參，因客觀上均已無法與殘留之毒品完全析離
    ，應視同毒品，依毒品危害防制條例第18條第1 項前段規定
    為沒收銷燬之諭知。又扣案如附表編號五之所示菸盒1 包及
    編號六所示之空夾鏈袋19只，經被告自承為其所有，而煙盒
    係用來裝載其施用毒品之吸食器，空夾鏈袋則係預備用來盛
    裝其所施用甲基安非他命，均係其本件施用第二級毒品犯行
    所用及預備之物，另依刑法第38條第1 項第2 款之規定，予
    以宣告沒收。末就扣案如附表編號七所示之手機1 支，與被
    告本件施用第二級毒品犯行無關，爰不另為沒收之諭知，附
    此敘明。
據上論斷，應依刑事訴訟法第273 條之1 條第1 項、第299 條第
1 項前段，毒品危害防制條例第10條第2 項、第18條第1 項前段
，刑法第11條、第47條第1 項、第38條第1 項第2 款，判決如主
文。
本案經檢察官廖華君到庭執行職務
中    華    民    國    98    年    8     月    13    日
                  刑事第五庭    法  官  程士傑
以上正本證明與原本無異。
如不服本判決應於收受判決後10日內向本院提出上訴書狀，並應
敘述具體理由；其未敘述上訴理由者，應於上訴期間屆滿後20日
內向本院補提理由書（均須按他造當事人之人數附繕本）「切勿
逕送上級法院」。
中    華    民    國    98    年    8     月    13    日
                                書記官   孫秀桃
附錄論罪科刑法條：
毒品危害防制條例第10條第2項
施用第二級毒品者，處 3 年以下有期徒刑。
附表：
 ┌──┬───────────┬───────────┐
 │編號│    物品及數量        │      檢驗報告        │
 ├──┼───────────┼───────────┤
 │ 一 │第二級毒品甲基安非他命│高雄市立凱旋醫院98年4 │
 │    │共14包（檢驗後淨重分別│月8 日高市凱醫驗字第97│
 │    │為：3.502 公克、3.532 │14號濫用藥物成品檢驗鑑│
 │    │公克、3.474 公克、3.51│定書                  │
 │    │4 公克、3.520 公克、3.│                      │
 │    │543 公克、3.549 公克、│                      │
 │    │3.547 公克、3.521公克 │                      │
 │    │、3.464 公克、1.700 公│                      │
 │    │克、3.294 公克、0.065 │                      │
 │    │公克、0.094 公克）    │                      │
 ├──┼───────────┼───────────┤
 │ 二 │塑膠吸食器1組         │高雄市立凱旋醫院98年4 │
 │    │                      │月8 日高市凱醫驗字第97│
 │    │                      │14號濫用藥物成品檢驗鑑│
 │    │                      │定書                  │
 ├──┼───────────┼───────────┤
 │ 三 │黑色塑膠分裝吸管1支   │高雄市立凱旋醫院98年4 │
 │    │                      │月8 日高市凱醫驗字第97│
 │    │                      │14號濫用藥物成品檢驗鑑│
 │    │                      │定書                  │
 ├──┼───────────┼───────────┤
 │ 四 │電子磅秤1台           │高雄市立凱旋醫院98年4 │
 │    │                      │月8 日高市凱醫驗字第97│
 │    │                      │14號濫用藥物成品檢驗鑑│
 │    │                      │定書                  │
 ├──┼───────────┼───────────┤
 │ 五 │菸盒1包               │無                    │
 ├──┼───────────┼───────────┤
 │ 六 │空夾鏈袋19只          │無                    │
 ├──┼───────────┼───────────┤
 │ 七 │手機1 支，序號為：3528│無                    │
 │    │00000000000號，內含SIM│                      │
 │    │卡1張。               │                      │
 └──┴───────────┴───────────┘


司法院資訊處製作；財團法人民間司法改革基金會備份。
